【裁判字號】    90,訴,216
【裁判日期】    900713
【裁判案由】    偽造文書
【裁判全文】
臺灣新竹地方法院刑事判決                            九十年度訴字第二一六號
    公  訴  人  臺灣新竹地方法院檢察署檢察官
    被      告  甲○○
右列被告因偽造文書案件，經檢察官提起公訴（八十九年度偵字第四六七四、九十年
度偵字第一五四號），本院判決如左：
    主  文
甲○○連續行使偽造私文書，足以生損害於他人，處有期徒刑陸月，如易科罰金，以
參佰元折算壹日。緩刑參年。
附表所示偽造之署押均沒收。
    事  實
一、甲○○自民國八十八年八月十一日起任職於聯州通運股份有限公司（下稱聯州公
    司）新竹分公司擔任經理職務，其明知聯州公司之員工藺常五、劉志強分別於八
    十八年七月底、八十九年一月底即已離職，竟基於行使偽造私文書之概括犯意，
    連續於八十九年一月至三月間及七月間冒用劉志強之名義，及於八十九年四月至
    七月間冒用藺常五之名義，在支出請款單之請款人欄偽造其二人之簽名，表示欲
    請領薪資而偽造支出請款單後提出向聯州公司請領薪資；其復基於同前行使偽造
    私文書之概括犯意，於八十九年七月二十一日，以尚未到職之員工曾永昌之名義
    ，在支出請款單之請款人欄偽造曾永昌之簽名，表示欲請領薪資而偽造支出請款
    單後提出向聯州公司請領薪資，分別足以生損害於藺常五、劉志強、曾永昌等人
    及聯州公司。嗣經聯州公司發現有異而派人查訪而查獲上情。
二、案經聯州公司副總經理乙○○告發由臺南市警察局第六分局報告臺灣臺南地方法
    院檢察署呈轉臺灣高等法院檢察署令移臺灣新竹地方法院檢察署檢察官偵查起訴
    。
    理  由
一、訊據被告甲○○對於前揭犯罪事實，以及偽造如附表所示文書、署押之事實坦認
    不諱，經核與告發人乙○○、被害人藺常五、劉志強於偵查中所述情節相符，此
    外，復有如附表所示偽造之支出請款單、聯州公司員工薪資明細表等附卷足憑，
    是被告之自白與事實相符，應堪採信，本件事證已臻明確，被告犯行堪予認定。
二、按被告冒用藺常五、劉志強、曾永昌等人之名義向聯州公司領取薪資，自足生損
    害於藺常五、劉志強、曾永昌及聯州公司無誤。另被告在支出請款單上偽簽「藺
    常五」、「劉志強」、「曾永昌」之簽名，單從形式上觀察，係表示由該人領取
    薪資之證明，應屬刑法第二百十條所稱之私文書。核被告所為，均係犯刑法第二
    百十六條、第二百十條之行使偽造私文書罪。被告多次行使偽造私文書之行為，
    均時間緊接、方法相同、所犯為構成要件相同之罪，顯係基於概括犯意為之，應
    依連續犯之規定論以一罪。另被告偽造文書之行為為行使之行為所吸收，不另論
    罪。按行為後法律有變更者，適用裁判時之法律，但裁判前之法律有利於行為人
    者，適用最有利於行為人之法律，刑法第二條第一項定有明文。查被告前開行為
    後，刑法第四十一條業於九十年一月四日修正為「犯最重本刑為五年以下有期徒
    刑以下之刑之罪，而受六月以下有期徒刑或拘役之宣告，因身體、教育、職業、
    家庭之關係或其他正當事由，執行顯有困難者，得以一元以上三元以下折算一日
    ，易科罰金。但確因不執行所宣告之刑，難收矯正之效或難以維持法秩序者，不
    在此限。」、「併合處罰之數罪，均有前項情形，其應執行之刑逾六月者，亦同
    。」，並於同年月十日公布施行，於同年月十二日生效，是被告行為後法律已有
    變更，而比較新舊法之規定，以變更後之新法對被告有利，則依刑法第二條第一
    項前段之規定，自應適用新法即裁判時之刑法第四十一條第一項前段之規定。爰
    審酌被告犯罪之動機、目的、手段、犯後坦認犯行、態度良好等一切情狀，量處
    如主文所示之刑，並諭知易科罰金之折算標準。末查被告前未曾受有期徒刑以上
    刑之宣告等情，此有臺灣高等法院被告全國前案紀錄表以及臺灣新竹地方法院檢
    察署刑案資料查註紀錄表各一份附卷可稽，且其於偵審中均坦承犯行，犯後頗具
    悔悟，其因一時失慮，偶罹刑典，諒經此偵審科刑宣告之教訓，當已足資促使其
    有所警惕而無再犯之虞，本院因認前所宣告之刑，以暫不執行為適當，爰依刑法
    第七十四條第一款之規定，併予宣告緩刑三年，以啟自新。
三、如附表所示支出請款單係被害人聯州公司所有，惟其上如附表所示之署押均係被
    告所偽造，爰併依刑法第二百十九條之規定，均予以宣告沒收。另起訴書雖記載
    被告係向臺灣新竹地方法院檢察署自首，惟被告所犯本件犯行早於八十九年八月
    十三日告發人乙○○至臺南市警察局第六分局刑事組報案時，即為偵查機關知悉
    ，被告於八十九年八月十八日始至臺灣新竹地方法院檢察署自白犯行，與自首要
    件不符，附此敘明。
四、據上論斷，應依刑事訴訟法第二百九十九條第一項前段，刑法第二條第一項前段
    、第五十六條、第二百十六條、第二百十條、第四十一條第一項前段、第七十四
    條第一款、第二百十九條，罰金罰鍰提高標準條例第二條，判決如主文。
本案經檢察官劉正穆到庭執行職務。
中      華      民      國    九十      年      七      月     十三     日
                              臺灣新竹地方法院刑事第二庭
                                    法    官  黃美盈
如不服本判決，應於判決送達後十日內向本院提出上訴狀（應附繕本），上訴於臺灣
高等法院。
右正本證明與原本無異。
                                    書 記 官  吳尚文
中      華      民      國    九十      年      七      月     十三     日
附錄本案論罪科刑所適用之法條：
刑法第二百十條：
偽造、變造私文書，足以生損害於公眾或他人者，處五年以下有期徒刑。
附表：
┌──┬───────────────────┬────────────┐
│編號│     偽   造   所   在   位   置      │   偽  造  之  態  樣   │
├──┼───────────────────┼────────────┤
│    │八十九年七月二十一日支出請款單（參見臺│在支出請款單請款人欄偽造│
│    │灣新竹地方法院檢察署八十九年度偵字第四│「劉」簽名一枚，表示劉志│
│ 一 │六七四號卷第十七頁即臺灣臺南地方法院檢│強請領薪資之意。        │
│    │察署八十九年度偵字第一二０六七號卷第二│                        │
│    │十一頁）                              │                        │
├──┼───────────────────┼────────────┤
│    │八十九年七月二十一日支出請款單（參見臺│在支出請款單請款人欄偽造│
│    │灣新竹地方法院檢察署八十九年度偵字第四│「曾永昌」簽名一枚，表示│
│ 二 │六七四號卷第十八頁即臺灣臺南地方法院檢│該人請領薪資之意。      │
│    │察署八十九年度偵字第一二０六七號卷第二│                        │
│    │十八頁）                              │                        │
├──┼───────────────────┼────────────┤
│    │八十九年七月二十八日支出請款單（參見臺│在支出請款單請款人欄偽造│
│ 三 │灣臺南地方法院檢察署八十九年度偵字第一│「藺常五」簽名一枚，表示│
│    │二０六七號卷第二十六頁）          │ 該人請領薪資之意。     │
├──┼───────────────────┼────────────┤
│    │八十九年七月二十八日支出請款單（參見臺│在支出請款單請款人欄偽造│
│ 四 │灣臺南地方法院檢察署八十九年度偵字第一│「劉志強」簽名一枚，表示│
│    │二０六七號卷第二十七頁）              │該人請領薪資之意。      │
└──┴───────────────────┴────────────┘


司法院資訊處製作；財團法人民間司法改革基金會備份。
